【裁判字號】    99,交聲,23
【裁判日期】    990310
【裁判案由】    違反道路交通管理處罰條例
【裁判全文】
臺灣宜蘭地方法院交通事件裁定          99年度交聲字第23號
移
異  議  人  甲○○
上列異議人因違反道路交通管理處罰條例案件，對於交通部公路
總局台北區監理所宜蘭監理站民國99年1月18日所為之處分（原
處分案號：宜監字第43─QQ0000000號），聲明異議，本院裁定
如下：
    主  文
異議駁回。
    理  由
一、按汽車駕駛人行車速度超過規定之最高時速者，處新臺幣（
    下同）1,200元以上2,400元以下罰鍰。又汽車駕駛人有同條
    例第40條情形者，並予記違規點數1點，道路交通管理處罰
    條例第40條、第63條第1項第1款分別定有明文。次按汽車駕
    駛人行車速度超過規定之最高速限或低於規定之最低速限者
    ，當場不能或不宜攔截製單舉發者，得以設於一般道路至少
    於100公尺前之固定或非固定式科學儀器取得證據資料證明
    其行為違規，記明車輛牌照號碼、車型等可資辨明之資料，
    以汽車所有人為被通知人製單舉發，此見同條例第7條之2第
    1項第7款、第2項第9款、第3項、第4項規定即明。
二、移送機關裁決意旨略以：異議人甲○○於民國98年10月20日
    13時7分許，駕駛車牌號碼9T-4728號自用小客車，行經191
    甲線南向3.7公里處處，因超速行駛，經宜蘭縣政府警察局
    礁溪分局舉發，掣發宜警交字第QQ0000000號舉發違反道路
    交通管理事件通知單逕行舉發，經移送機關請上開舉發單位
    調查，仍認異議人違規事實明確，乃以異議人違反前述道路
    交通管理處罰條例第40條規定之行為，裁處異議人罰鍰1,60
    0元，並依同條例第63條第1項規定記違點數1點等語。
三、異議意旨略以：依法非固定式科學儀器應需於300公尺前架
    設警告標誌，然本件被舉發時，速限標誌距離測速儀器位置
    竟有1,700公尺之遠，警方拍照舉發地點距設立之警告標誌
    過遠，應屬偷拍；又該路段既無住家亦無行人，限速60公里
    不合時宜，應予提高，為此聲明異議等語。
四、經查：
（一）異議人於98年10月20日13時7分許，駕駛車牌號碼9T-4728
      號自用小客車，行經191甲線南向3.7公里處，行車速度為
      71公里，規定之最高時速為60公里，異議人超速11公里，
      經宜蘭縣政府警察局礁溪分局舉發，掣發宜警交字第QQ00
      000000號舉發違反道路交通管理事件通知單逕行舉發，為
      異議人所不爭執，並有舉發違反道路交通管理事件通知單
      1紙在卷可稽，此部分之事實應堪認定。
（二）次查，證人即本件舉發員警鐘明宏於本院訊問時證稱：伊
      於當日下午在191甲線南向3.7公里處，以移動式之照相器
      材舉發超速，見異議人行經該路段超速，即依法照相舉發
      。在191甲線南向1.7公里、2公里處各有速限標示及『前
      有測速照相』之標示。該路段速限為60公里等語綦詳，並
      經結證在卷。
（三）又查，道路交通管理處罰條例第7條之2第3項固規定：「
      採用固定或非固定式科學儀器取得汽車駕駛人行車速度超
      過規定之最高速限之證據資料證明者，於一般道路須至少
      於一百公尺前，於高速公路、快速公路需至少於三百公尺
      前，明顯標示之」，然衡其立法用意，不外表明科處違規
      人行政裁罰之目的乃在敦促駕駛人依行車速限駕駛，是以
      科學儀器採證，應由主管機關在顯明處告示，用以提醒駕
      駛人依道路速限行駛，以期在駕駛人避免受罰之心理下，
      達到依行車速限駕駛進而維護行車安全之最大效益，尚非
      謂如有違反，駕駛人超速行駛之違規行為即應不罰。又同
      條例第4條第2項規定授權主管機關，對於道路交通標誌、
      標線、號誌之指示、警告、禁制規定、樣式、標示方式、
      設置基準及設置地點等事項制定規則，以執行道路交通管
      理、維護交通秩序、確保交通安全等工作，是主管機關依
      據當地之實際路況、行車流量、行車速度及交通安全等情
      況而為設置告示牌與測速儀器之位置，此屬主管機關之行
      政裁量範圍，除有重大明顯瑕疵或其他違法情形外，一般
      用路人即均有應予遵守之義務。再者，縱道路上設置「前
      有測速照相」之警告標誌，僅具提醒、督促駕駛人注意之
      作用而已，並非以是否設置告示牌，作為判定該處是否可
      取締超速違規之依據。本件既已在191甲線南向1.7公里、
      2公里處，均各設有「限速60公里」及「前有測速照相」
      之標誌，異議人自應注意及之，乃異議人未反思己身超速
      行駛將肇致自身及其他用路人可能之高度危險，反以辯稱
      員警舉發行為屬偷拍行為云云，容非法治社會應有之正確
      觀念。
（四）異議人另主張上開路段限制60公里不合時宜，惟查，限制
      之時速係由主管機關參照路線設計、道路狀況、交通量、
      肇事資料及其他因素定之，非由駕駛人個人駕駛習慣而決
      定。況縱有適於提高速限之情事，然在主管機關為適當之
      調整前，駕駛人仍有遵守之義務，異議人此部分辯解亦無
      可採。
五、綜上所述，異議人確有行車速度超過規定之最高時速之違規
    行為。從而，移送機關依道路交通管理處罰條例第40條第1
    項規定裁處罰鍰1,600元，並依第63條第1項記違規點數1點
    ，核無不合。本件聲明異議為無理由，應予駁回。
據上論斷，應依道路交通案件處理辦法第19條裁定如主文。
中    華    民    國    99    年    3     月    10    日
                  交通法庭  法  官  謝佩玲
以上正本證明與原本無異。
如不服本裁定，應於裁定送達後5日內向本院提出抗告狀。（應
附繕本）
                            書記官  李玉雲
中    華    民    國    99    年    3     月    10    日

司法院資訊處製作；財團法人民間司法改革基金會備份。
